# 关于“摊余成本”的实质，请教陈版

提问人：sherwin10 时间：2023-09-25 17:29:41
陈版您好！
关于以摊余成本计量的金融资产或负债，感觉一直都没有理解到本质，有几个问题想请教一下您：
1.“摊余成本”是否一定和“实际利率”挂钩?
2.根据准则里对于实际利率的定义：“实际利率，是指将金融资产或金融负债在预计存续期的估计未来现金流量，折现折现为该金融资产账面余额或该金融负债摊余成本所使用的利率。”那么看起来实际利率就是考虑时间价值，未来现金流量折现得到的利率。这个理解是否正确呢？
3. 应收账款也属于“摊余成本计量”，但为什么算账面价值时候从来没考虑过折现得到一个实际利率，用“期初+实际利息-收到的本金”这个公式呢？而是直接用历史成本-预期信用损失得到期末账面价值。
4. 短期借款也属于“摊余成本计量”，为什么直接用借款的利率计算而得到期末的账面余额呢？（即本金+应付利息），不考虑时间价值算出实际利率？
5. 会计应用指南和CPA教材对于实际利率法下的摊余成本，例子是发行（购买）债券，而且只有溢价/平价发行会计算实际利率。但如果实际利率是和时间价值有关的话，那即使平价发行也应该有一个考虑时间价值的实际利率？
5.租赁负债不属于金融负债，但计算的方式看上去也是用实际利率法，是否可以理解为和摊余成本的计算方法一样呢？
非常感谢陈版！

回答人：chenyiwei
1 、摊余成本和实际利率两个概念是密切相关的，在特殊情况下也可能涉及”修正的实际利率“，但也是从实际利率的概念派生出来的。
2 、根据新CAS 22第十六条：“利息包括对货币时间价值、与特定时期未偿付本金金额相关的信用风险、以及其他基本借贷风险、成本和利润的对价”。因此，不能认为折现只是考虑了时间价值因素。
3 、应收账款期限一般较短，且商业信用在很多情况下不计息，基于简化考虑，不考虑时间价值因素的影响。
4 、任何以摊余成本计量的金融资产和金融负债都会涉及实际利率。平价发行的债券，如果不考虑初始直接费用影响，则实际利率等于票面利率。
5 、租赁负债的终止确认适用金融工具准则，如涉及债务重组股也可能适用债务重组准则。但鉴于租赁变更等事项中涉及特殊处理（例如在租赁变更中重新计量金融负债时通常会涉及变更折现率），因此金融负债的一些特殊后续计量规则使得其不属于严格意义上的金融负债。